【裁判字號】    98,上,465
【裁判日期】    980922
【裁判案由】    給付貨款
【裁判全文】
臺灣高等法院民事判決                   98年度上字第465號
上  訴  人  普洋有限公司
法定代理人  乙○○
訴訟代理人  顧立雄律師
            許慧如律師
            謝富凱律師
被  上訴人  兆凰實業有限公司
法定代理人  丙○○
訴訟代理人  楊逸民律師
上列當事人間請求給付貨款事件，上訴人對於中華民國98年4月
6日臺灣臺北地方法院95年度訴字第12329號第一審判決提起上訴
，本院於民國98年9月8日言詞辯論終結，判決如下：
    主  文
上訴駁回。
第二審訴訟費用由上訴人負擔。
    事實及理由
一、被上訴人起訴主張：
（一）上訴人於民國（下同）95年3月13日向被上訴人購買布料
      (下簡稱系爭布料)，嗣伊分別於同年4月至7月間交付系爭
      布料與上訴人，上訴人則分別簽發面額新臺幣 (下同)1,9
      80,818元、發票日為95年7月15日；面額200,000元、發票
      日為95年10月20日；面額500,587元、發票日為95年12月
      30日之支票3紙交付伊以給付部分貨款，惟尚欠3,580,945
      元貨款未付等語。爰依民法第345條之規定，請求命上訴
      人如數給付貨款及法定遲延利息，並請准供擔保宣告假執
      行。
（二）依照經驗法則及兩造多年貿易經驗，若兩造有變更貨款之
      合意，應以書面結算後由雙方簽名為證，始足定紛止爭，
      且證人王蕙珍係屬上訴人之職員，其證詞有偏頗，信憑性
      顯有疑義。又伊否認上訴人所提訴外人嘉龍Come Long Fa
      shion Knits  Limited (下簡稱嘉龍公司)之欠款單（被
      證十）形式、實質之真正，且該欠款單所載訂單GT-WE-11
      11-A並非嘉龍公司向上訴人訂購關於系爭布料之訂單，伊
      否認該部分與伊有關，另嘉龍公司所要求之金額高達美金
      85,816.8元，衡諸常情，上訴人應要求嘉龍公司提出運費
      證明、嘉龍公司與其客戶之訂單等資料核對為是，上訴人
      豈有僅憑嘉龍公司之電子郵件或欠款單即同意賠償之理。
（三）原審判決上訴人應給付被上訴人3,003,261元，及自95年
      11 月22日起至清償日止，按年息百分之五計算之利息之
      部分勝訴判決，惟上訴人不服提起上訴，對此，被上訴人
      於本院答辯聲明：上訴駁回。
二、上訴人則以下列辯詞資為抗辯:
（一）系爭布料係伊為履行對嘉龍公司之契約而訂購，嘉龍公司
      並與伊約定交貨日期為95年4月10日、5月15日及5月29日
      ，故伊與被上訴人約定需於同年4月7日、5月12日及5月24
      日交貨，惟被上訴人竟發生嚴重遲延交貨之情形，系爭布
      料分別遲至同年6月7日、6月22日、6月26日、7月5日、7
      月12日始陸續交付，且交付之系爭布料順序亦有錯亂，至
      未能如期為後續加工作業。故兩造遂於同年10月13日在伊
      公司，由伊公司法定代理人乙○○、伊公司職員王蕙珍及
      被上訴人法定代理人之夫甲○○，就上開貨款金額進行協
      商，並經雙方合意變更系爭布料之貨款金額為2,681,405
      元，伊則允諾不再追究被上訴人給付遲延之責任。伊前已
      支付1,980,818元，故於協商現場簽發面額分別200,000元
      、500,587元之支票2紙為清償，交與甲○○收受，伊已未
      積欠被上訴人何貨款，被上訴人之請求顯無理由。
（二）又因被上訴人遲延給付系爭布料額外支出：(1)重測水洗色
      牢度檢驗費用：1,026元；(2)增加拖櫃費：4,800元；(3)增
      加報關費：2,700元；(4)國內快遞費：1,160元；(5)出口空
      運保險費：3,183元(6)銀行追繳國外因貨布異常問題拒付
      貼現款美金67,949.93元之利息：14,156元；(7)國內空運
      費用（已扣除船運費用）：532,662元，此外, 因被上訴
      人之遲延，相對亦使伊對嘉龍公司發生遲延交付貨物，則
      嘉龍公司需額外支付空運費用美金85,816.8元 (折合2,78
      9,046元)，且上開空運費用後經嘉龍公司由原應給付與伊
      之價金中扣款，被上訴人自應就上開額外支出及嘉龍公司
      之空運費負遲延之賠償責任。經抵銷後，上訴人並無積欠
      貨款。
（三）又被上訴人公司名稱「兆凰」二字係由「甲○○」及「丙
      ○○」夫婦二人名字中各取一字組成，足證被上訴人公司
      為其夫婦二人合力經營之小公司，而系爭交易向來由甲○
      ○與上訴人方面接洽，且甲○○自本件交易之始即向上訴
      人表示兆凰公司為其與配偶丙○○共同經營公司，其為公
      司實際負責人等語，被上訴人亦從未爭執，足見被上訴人
      亦自認甲○○為其實際負責人。再者，上訴人於95年10月
      13日當日交付之支票係由甲○○簽收，倘謂甲○○無代理
      權，其如何能代為收受支票？依此可知，上訴人甲○○就
      兩造於95年10月13日進行之和解協商有代理權。迺原判決
      未察於此，遽以上訴人未舉證甲○○是否有受被上訴人授
      權進行協商，因而為不利上訴人之認定，顯屬率斷。
（四）嘉龍公司改為空運方式進行運輸，並將其額外之空運費用
      轉向上訴人求償，此依上訴人與訴外人嘉龍公司間原審被
      證7號往來電子郵件可知，訴外人嘉龍公司明確指「Lot#G
      T-WE -1074-A」、「Lot#GT-WE-1074-B」、「Lot#GT-WE-
      1074-C」、「Lot#GT-WE-1074-D」之布料遲交，致須額外
      支出空運費用美金85,816.8元，被上訴人雖因此證物為E-
      mail而質疑其真正，惟因電腦及網路之普及，以E-mail方
      式函文來往，已屬常態，且就本項爭執，訴外人嘉龍公司
      亦有出具被證10號之欠款單 (DEBITNOTE)，以為佐證，惟
      原判決未予審酌即為上訴人不利之認定，顯屬率斷。
（五）至於原判決認上訴人對於與其有多次、高額交易對象之嘉
      龍公司地址等基本資料，無法確實提出，亦徵上訴人所稱
      遭嘉龍公司扣抵美金85,816.8元一節，難續查證等情；惟
      原審迄97年12月初才發函請行政院大陸委員會協助送達予
      嘉龍公司，其間發生嚴重金融風暴，多家企業因經營不善
      而宣告倒閉，經上訴人多方打聽始知嘉龍公司已倒閉，上
      訴人並無原審判決所稱無法確實提出嘉龍公司地址等基本
      資料之情事。又證人王蕙琪於原審98年3月23日庭訊時證
      稱，嘉龍公司以上訴人遲延給付所生額外支出之空運費用
      主張抵銷之銷帳作業，係由證人王蕙琪經手處理，此乃證
      人王蕙琪親自體驗之事實，足以證明嘉龍公司確有以其額
      外增加之空運費用向上訴人求償，之後即以應給付上訴人
      之貨款互為抵銷等事實，迺原判決竟謂證人並非承辦上訴
      人與被上訴人或嘉龍公司交易之人員，僅係事後知悉，且
      證人為上訴人公司職員，其所為證言不可採信云云，其認
      定不僅與上開證人玉蕙琪所為之證言內容不相符合，其採
      證認事顯有與卷內事證不相一致之違背法令，且其以證人
      為公司職員即認其證言不足採，亦悖於最高法院53年台上
      字第2673號判例意旨，原審判決顯屬違法等情。
（六）上訴人於本院上訴聲明為：１、原判決對於不利上訴人部
      分廢棄。２、上開廢棄部分，被上訴人在第一審之訴及其
      假執行之聲請均駁回。
三、不爭執事項：(見本院98年7月27日準備程序筆錄)
（一）上訴人於95年3月間向被上訴人訂購系爭布料，被上訴人
      未依兩造約定之給付日期交付系爭布料，致生遲延給付。
（二）上訴人為支付系爭布料之貨款，曾簽發面額1,980,818元
      、發票日為95年7月15日、票號NA0000000；面額200,000
      元、發票日為95年10月20日、票號：NA0000000；面額500
      ,587 元、發票日為95年12月30日、票號NA0000000之支票
      3紙交付被上訴人。
（三）上訴人因遲延給付系爭布料額外支出：(1)重測水洗色牢度
      檢驗費用：1,026元；(2)增加拖櫃費：4,800元；(3)增加報
      關費：2,700元；(4)國內快遞費：1,160元；(5)出口空運保
      險費：3,183元(6)銀行追繳國外因貨布異常問題拒付貼現
      款美金67,949.93元之利息：14,156元；(7)國內空運費用
      （已扣除船運費用）：532,662元。
四、兩造之爭執事項：
（一）被上訴人依約可向上訴人請求給付貨款之金額？
（二）上訴人主張以訴外人嘉龍公司對其求償之金額（美金85,8
      16.8元）主張抵銷是否有理由？
五、得心證之理由：
（一）被上訴人依約可向上訴人請求給付貨款之金額？
    1.查被上訴人遲延給付系爭布料，上訴人因被上訴人之遲延
      而額外支出：(1)重測水洗色牢度檢驗費用：1,026元；(2)
      增加拖櫃費：4,800元；(3)增加報關費：2,700元；(4)國內
      快遞費：1,160元；(5)出口空運保險費：3,183元(6)銀行追
      繳國外因貨布異常問題拒付貼現款美金67,949.93元之利
      息：14,156元；(7)國內空運費用（已扣除船運費用)：532
      ,662 元等事實，業為兩造所不爭執，已如前述，則上訴
      人抗辯應扣除此些額外支出，即屬有據，自應就未付貨款
      中扣除。
    2.又查上訴人辯稱兩造於95年10月13日進行協商，並合意變
      更貨款金額為2,681,405元，上訴人亦允諾不再追究被上
      訴人給付遲延之責，經上訴人開立兩張支票合計700,587
      元交付上訴人後，上訴人對被上訴人並未積欠任何貨款債
      務云云，並舉證人王蕙珍於原審證言為證 (見原審卷第19
      2 頁反面至第193頁)。惟查證人即被上訴人法定代理人之
      夫甲○○於本院98年7月20日準備程序中證稱：「（本院
      問：95.10.13日是否代表被上訴人公司與上訴人公司何人
      、何地進行協商？）那天我是去上訴人公司取回沒有爭議
      部分的貨款，當時上訴人負責人乙○○及一位女職員，但
      不知她的職稱，請上訴人公司開支票給付沒有爭議的部分
      ，上訴人公司就開了二張支票約70餘萬元給我，我絕對沒
      有承諾其餘貨款處理方式，因那是有爭議的部分。（本院
      問：當天你去上訴人公司是何人要求你去？）是我自己主
      動去上訴人公司，因上訴人公司超過給付貨款的時間，所
      以我去追回。（被上訴人訴訟代理人問：女職員是否從頭
      到尾都參與上訴人負責人協商？）沒有從頭到尾，她有進
      進出出，但她做了何些事情已經沒有印象。（被上訴人訴
      訟代理人問：當天去上訴人公司時，有否給你一張計算表
      ？）沒印象。（被上訴人訴訟代理人問：拿走70餘萬元是
      如何來？（提示原審被證3、4貨款））是上訴人全部應付
      貨款，扣除兩造有爭議部分的貨款，還要扣除0000000元
      已給付的貨款，剩下就是70餘萬元。（被上訴人訴訟代理
      人問：當天對兩造有爭議貨款要如何解決？）沒有提到這
      部分。（上訴人訴訟代理人提示原審被證4，去上訴人公
      司這兩張支票就已準備好？）沒有，是當場經過溝通後，
      才開的。（上訴人訴訟代理人問：為何要開二張支票？且
      這兩張支票金額、發票日期不同，兩張哪張支票先開？）
      我是要求沒有爭議部分開立，但上訴人公司對開票時間，
      因生意上的往來只有接受，我記得當天我把兩張支票都帶
      回去，時間先後我無法確定，我只是核定金額、發票日、
      及公司大小章。（上訴人訴訟代理人問：上訴人公司法定
      代理人當時有無跟你提過你們遲延給付要你們賠償之問題
      ？）沒有。（上訴人訴訟代理人問：為何上訴人法代願意
      給付無爭議的部分？）因那是沒有爭議的部分，對方本來
      就應該付給我的。」等語（見本院卷第44頁反面、第45頁
      ），且查上訴人之法定代理人亦於同日稱：「當天協商時
      並沒有對爭議部分談到解決方案，70餘萬元是證人甲○○
      要求我們給付他認為無爭議部分，剛開始我們不同意，證
      人張一直請求，我才給付，我認為還是有爭議，最後基於
      同理心，同情他們所以才給付。」等語（見本院卷第45頁
      反面），而查上訴人係簽發面額200,000元、發票日為95
      年10月20日、票號：NA0000000；面額500,587元、發票日
      為95年12月30日、票號NA0000000之支票3紙交付被上訴人
      公司，兩造當日並就金額計算有計算表記載其上等情，亦
      為兩造所不爭執，上訴人復自承未能提出計算表為證 (見
      本院卷第44頁)，依交易經驗法則，如被上訴人果真經協
      商願拋棄有爭議之高達三百多萬元貨款，等於上訴人免給
      付三百多萬元，上訴人必更謹慎行事，當於甲○○簽收支
      票時加註系爭貨款已付清等語，惟其不為，可見證人甲○
      ○向上訴人所收取之二紙支票共700,587元（200,000元＋
      500,587＝700,587），確係屬系爭貨款中無爭議部分，有
      爭議部分之貨款，兩造於95年10月13日協調時，仍無結論
      ，是證人王蕙珍所為有利於上訴人之證詞，顯有偏頗，尚
      難採信。應認上訴人此部分之辯詞不足採。
    3.再查系爭布料總價款上訴人主張為6,262,350元 (見原審
      卷第136頁、第231頁反面、第244頁反面)，被上訴人主張
      稅後係6,244,353元 (見原審卷第253頁)，兩者金額略有
      出入。經查：以兩造不爭執上訴人已支付700,587元、1,9
      80,818元三紙支票票款再加上被上訴人於原審起訴請求之
      系爭貨款3,580,945元, 則系爭布料之總價款應為6,262,
      350元 (計算式:1,980,818+700,587+3,580,945=6,262,
      350)。惟被上訴人僅主張貨款為6,244,353元，自應以此
      計價，合先敘明。從而系爭布料未付款應為3,003,261元
      【計算式為：6,244 ,353 元-1,980,818元（兩造不爭執
      之事項：發票日為95年7月15日、票號NA0000000號支票）
      -200,000元-500,587元-1,026元-4,800元-2,700元-1,160
      元-3,183元-14,156元-532,662元= 3,003,261元】。
 (二)上訴人主張以嘉龍公司對其求償之金額（美金85,816.8元
     ）主張抵銷是否有理由？
    1.上訴人主張以嘉龍公司對其給付遲延所求償之金額即美金
      85,816.8元與被上訴人之請求抵銷云云。惟查，上訴人主
      張嘉龍公司求償一節，雖舉嘉龍公司之電子郵件及欠款單
      為證（見原審卷第173、204頁），惟為被上訴人否認上開
      欠款單真正，且美金85,816.8元數額非小，若上訴人貨款
      確係遭嘉龍公司扣抵，衡情應有相關事證可憑，然核前揭
      電子郵件與欠款單之內容，除嘉龍公司單方陳述因上訴人
      遲延交付GT-WE-10 74-A/B /C/D貨物，致額外支出之空運
      費用需由上訴人訂單金額扣款外，對於運費證明、嘉龍公
      司與其客戶之訂單等相關單據均付之闕如，豈有單以嘉龍
      公司之電子郵件或欠款單即同意賠償之理，自難認被上訴
      人上開遲延所生之責任與嘉龍公司之損失有何因果關係。
      雖證人即上訴人公司會計王蕙琪、公司業務助理吳家樺等
      人於原審98年3月23日言詞辯論期日中證述，嘉龍公司確
      有因被上訴人遲延交付系爭布料而扣抵上訴人公司貨款等
      情（見原審卷第327至第329頁)，惟查上訴人並無嘉龍公
      司扣款之單據，上開證人縱有自行銷帳扣抵，是否確為上
      訴人與嘉龍公司之交易情形，已有疑問，且證人現均為上
      訴人公司之職員，立場難免偏頗，渠等所為之相關證言，
      尚難採信，自不足據此為有利上訴人之認定，故難認定上
      訴人有遭嘉龍公司扣款之情事，是以上訴人主張以嘉龍公
      司對其求償之美金85,816.8元金額與被上訴人請求之貨款
      抵銷，應為無理由。
（三）綜上所述，被上訴人依民法第345條之規定，請求上訴人
      給付3,003,261元及自起訴狀繕本送達翌日即95年11月22
      日起至清償日止，按年息5%計算之利息，為有理由，應予
      准許。是則原審判命上訴人如數給付，並命兩造供擔保准
      、免假執行，於法並無不合。上訴意旨指摘原判決不當，
      求予廢棄改判，為無理由，應予駁回。
（四）又本件事證已臻明確，兩造其餘之攻擊或防禦方法及證據
      ，經本院斟酌後，認為不足以影響本判決之結果，自無逐
      一詳予論駁之必要，併此敘明。
六、據上論結，本件上訴為無理由，依民事訴訟法第449條第1項
    、第78條，判決如主文。
中    華    民    國    98    年    9     月    22    日
                    民事第五庭
                        審判長法  官  李錦美
                              法  官  陳博享
                              法  官  黃雯惠
正本係照原本作成。
如不服本判決，應於收受送達後20日內向本院提出上訴書狀，其
未表明上訴理由者，應於提出上訴後20日內向本院補提理由書狀
（均須按他造當事人之人數附繕本）上訴時應提出委任律師或具
有律師資格之人之委任狀；委任有律師資格者，另應附具律師資
格證書及釋明委任人與受任人有民事訴訟法第466條之1第1項但
書或第2項（詳附註）所定關係之釋明文書影本。
中    華    民    國    98    年    9     月    23    日
                              書記官  秦慧榮
附註：
民事訴訟法第466條之1（第1項、第2項）：
對於第二審判決上訴，上訴人應委任律師為訴訟代理人。但上訴
人或其他法定代理人具有律師資格者，不在此限。
上訴人之配偶、三親等內之血親、二親等內之姻親，或上訴人為
法人、中央或地方機關時，其所屬專任人員具有律師資格並經法
院認為適當者，亦得為第三審訴訟代理人。

司法院資訊處製作；財團法人民間司法改革基金會備份。
